臺灣高等法院交通事件裁定　　　　　　 100年度交抗字第97號
抗　告　人
即受處分人　李銀
上列抗告人因違反道路交通管理處罰條例案件，不服臺灣桃園地
方法院99年度交聲字第1712號，中華民國99年12月21日第一審裁
定（原處分字號：交通部公路總局新竹區監理所桃園監理站99年
11月10日桃監裁罰字第裁52-DB0000000號），提起抗告，本院裁
定如下：
    主  文
抗告駁回。
    理  由
一、抗告意旨略以：抗告人即受處分人於民國99年9月28日10時2
    5分許，騎乘車號JK3-125號重型機車行經桃園縣桃園市○○
    路、昆明路、大林路，伊看到剛好紅燈變綠燈，伊騎第1個
    ，已經變綠燈，剛好有警察，伊就被攔下，硬說是伊闖紅燈
    開單，有錄影帶為證，請求撤銷原裁定云云。
二、原處分意旨略以：受處分人李銀於99年9月28日10時25分
    許，騎乘車號JK3-125號重型機車行經有燈光號誌管制之桃
    園市○○路、昆明路與大林路，該路段為一多叉路口，號誌
    為多時項號誌設計，路口處路面停止線劃設明確，用路人可
    清楚辨識，受處分人適由介壽路往民族路橋下行駛，明知當
    時介壽路行車號誌時項為紅燈，同一行向之另一車輛皆於路
    口處停等，卻見受處分人闖越停止線紅燈直行，併同昆明路
    行向車輛往大同路方向行駛，為警攔停舉發。經原處分機關
    函請舉發單位調查結果，仍認受處分人有前開違規行為，依
    道路交通管理處罰條例第53條第1項、第63條第1項第3款（
    裁決書漏載第3款）等規定，裁處罰鍰新台幣（下同）1,800
    元，並記違規點數3點。
三、聲明異議意旨略以：伊騎機車經過桃園市○○路青田，伊有
    等紅燈，剛好要變綠燈，警察就把伊攔下，說伊違規闖紅燈
    ，伊沒有闖紅燈，為此聲明不服，請求撤銷原處分云云。
四、按汽車駕駛人駕駛汽車，應遵守道路交通標誌、標線、號誌
    之指示，道路交通安全規則第90條前段定有明文。復按汽車
    駕駛人，行經有燈光號誌管制之交岔路口闖紅燈者，處新臺
    幣（下同）1,800元以上5,400元以下罰鍰；汽車駕駛人有第
    53條之情形者，並記違規點數3點，道路交通管理處罰條例
    第53條第1項、第63條第1項第3款亦已分別明訂。又道路交
    通管理處罰條例所稱之汽車，依該條例第3條第8款之規定，
    包含機器腳踏車在內。
五、經查：
  (一)受處分人於99年9月28日上午10時25分許，騎乘車號JK3-125
    號重型機車，行經有燈光號誌管制之桃園市○○路、昆明路
    與大林路，該路段為一多叉路口，號誌為多時項號誌設計，
    路口處路面停止線劃設明確，用路人可清楚辨識，受處分人
    適由介壽路往民族路橋下行駛，明知當時介壽路行項號誌時
    項為紅燈，同一行向之另一車輛皆於路口處停等，卻見受處
    分人闖越停止線紅燈直行，併同昆明路行向車輛往大同路方
    向行駛，業據證人即舉發員警朱芳滿於原審結證明確。而受
    處分人就其騎乘前揭重型機車行經上開時地之事實並不爭執
    ，惟辯稱：伊未闖紅燈，剛好變成綠燈云云。
  (二)證人即現場舉發之員警朱芳滿於原審結證稱：「（問：99年
    9月28日10時25分，你如何取締勤務？）答：我在取締闖紅
    燈的勤務，我在介壽路與大林路口取締闖紅燈，這個路口總
    共5個路口的號誌，有4個紅綠燈號誌。」、「（問：你於99
    年9月28日上午10時25分看到異議人駕駛JK3-125號重型機車
    ，是停於何路口等待紅燈？之後闖越紅燈行經之路徑為何？
    ）答：異議人在介壽路等待紅燈，異議人從介壽路往大同路
    方向騎乘過來，這時候介壽路的號誌為紅燈。」、「（問：
    方才異議人所述騎乘過來的時候，所看對面號誌是綠燈所以
    異議人可以通行，對此有何意見？）答：因為那個路口，從
    影帶可知異議人並沒有在看號誌，異議人看到沒有車子就通
    過路口，第一個時向號誌為紅燈，異議人看到第二個是昆明
    路的綠燈，並不是介壽路的綠燈。」等語綦詳（見原審卷第
    22頁背面），核與本院100年1月17日勘驗證人朱芳滿警員於
    原審99年12月9日庭呈之錄影光碟內容及桃園縣政府警察局
    99年11月2日桃警交字第0990093689號函附99年9月28日上午
    10時25分許前開路口錄影翻拍照片8張內容相符（附於原審
    卷），亦符合一般道路燈號時相之設計，益徵證人朱芳滿之
    證言與事實相符。
  (三)按交通警察掣單舉發違反道路交通管理處罰條例所列之違規
    事實，本質上為行政處分，係公務員基於職務上之公權力，
    依法就特定之具體事件所為之具公法上效果之單方面行政行
    為，如無形式上顯然之瑕疵可指，基於公務員為公法上行為
    具有公信力之原則，該行政行為當可被推定為真正，其據以
    依法處分之事實認定亦為正確無誤，本此公信原則，立法者
    乃賦予行政機關制定違反道路交通事件統一裁罰基準及處理
    細則，使執行勤務員警得當機處分，以達其維護交通秩序、
    安全之行政目的。反之，若謂公務員一切行政行為均需預留
    證據以證其實，則國家行政勢必窒礙難行，準此，刑事訴訟
    法就犯罪證據所列有關之規定與屬於行政秩序罰之交通違規
    裁罰本質不合之部分，自不在準用之列。又本件舉發員警即
    證人朱芳滿為執行交通治安勤務之公務員，其觀察程度自較
    一般人更為專注，受處分人未能提出相關證據以供調查，亦
    查無任何證據證明員警有捏造事實違法取締之情事，衡諸證
    人朱芳滿與受處分人素不相識，諒無設詞誣攀受處分人之理
    。是執勤員警本其維護交通秩序、安全職責所為之舉發，自
    應受到合法、正確之推定，故本件舉發員警即證人朱芳滿於
    原審作證之上開與客觀事證相符之證言（見原審卷第22頁背
    面），堪以採信。
六、綜上所述，受處分人所辯伊未闖紅燈，剛好變成綠燈云云，
    與事實不符，係事後卸責之詞，殊不足採。受處分人確有於
    上揭時、地「駕車行經有燈光號誌管制之交岔路口闖紅燈」
    之違規行為。從而，原處分機關依道路交通管理處罰條例第
    53條第1項、第63條第1項第3款（裁決書漏載第3款）及道路
    交通管理事件統一裁罰基準及處理細則第41條、第43條、第
    44條、第67條等規定，以99年11月10日桃監裁罰字第裁52-D
    B0000000號裁決書裁處受處分人罰鍰1,800元，並記違規點
    數3點，經核於法並無不合。原審維持原處分機關之裁罰結
    果，對受處分人上開之爭執，亦於理由中論述綦詳，認事用
    法，均無違誤，受處分人仍執前詞提起抗告，為無理由，應
    予駁回。
據上論斷，道路交通事件處理辦法第25條，刑事訴訟法第412條
，裁定如主文。
中    華    民    國   100    年    1     月    17    日
                  刑事第十七庭審判長  法  官 王炳梁
                                      法  官 周明鴻
                                      法  官 黃雅芬
以上正本證明與原本無異。
不得再抗告。
                                      書記官 鄭雅云
中    華    民    國   100    年    1     月    19    日